【裁判字號】    99,訴,97
【裁判日期】    990603
【裁判案由】    違反毒品危害防制條例
【裁判全文】
臺灣彰化地方法院刑事判決                99年度訴字第97號
公  訴  人  臺灣彰化地方法院檢察署檢察官
被      告  甲○○
上列被告因違反毒品危害防制條例案件，經檢察官提起公訴（98
年度毒偵字第2636號），本院依簡式審判程序，判決如下：
    主  文
甲○○施用第一級毒品，累犯，處有期徒刑拾月。又施用第二級
毒品，累犯，處有期徒刑陸月。應執行有期徒刑壹年貳月。
    犯 罪 事 實
一、甲○○前曾因施用毒品案件，經本院裁定送觀察、勒戒後，
    認有繼續施用毒品之傾向，復經本院裁定令入戒治處所施以
    強制戒治，於民國90年6月12日執行完畢而於翌日釋放。另
    因施用第一級毒品案件，經本院以89年度訴字第252號刑事
    判決判處有期徒刑7月確定；因連續施用第一級毒品、施用
    第二級毒品案件，經本院以90年度訴字第33號刑事判決分別
    判處有期徒刑10月、4月，應執行有期徒刑1年確定。上開分
    別確定之2罪，經送監接續執行，於91年7月24日縮短刑期假
    釋付保護管束出監，迄91年12月23日保護管束期滿未經撤銷
    ，以已執行完畢論。又於94年間，因施用第一級毒品案件，
    經本院以94年度訴字第2001號刑事判決判處有期徒刑10月確
    定（第1案）；因攜帶兇器竊盜案件，經本院以95年度易字
    第145號刑事判決判處有期徒刑1年6月確定（第2案）；因連
    續施用第一級毒品案件，經本院以95年度訴字第503號刑事
    判決判處有期徒刑1年確定（第3案）；又於97年間，因詐欺
    案件，經本院以97年度彰簡字第45號刑事判決判處有期徒刑
    4月，減為有期徒刑2月確定（第4案），上開分別確定之第2
    案及第3案經減刑並與第4案定其應執行刑為有期徒刑1年3月
    確定，與第1案合併執行後，於97年7月16日縮刑期滿執行完
    畢。詎其仍不知悔改，基於施用第一級毒品海洛因之犯意，
    於98年11月2日9時許，在彰化縣大村鄉過溝3巷2號友人住處
    ，以將海洛因粉末置於針筒摻水注射血管之方式，施用第一
    級毒品海洛因1次。另基於施用第二級毒品甲基安非他命之
    犯意，於上揭時間、地點施用海洛因完畢後，隨即以將甲基
    安非他命置於玻璃燈泡內燒烤後吸食煙霧方式，施用第二級
    毒品甲基安非他命1次。嗣經警於98年11月2日14時30分許，
    尋經彰化縣大村鄉○○路○段187巷前，見被告甲○○形跡可
    疑上前盤查，發現其右手臂有疑似施用毒品注射針孔疤痕，
    經徵其同意採集其尿液送驗，結果呈嗎啡、可待因、安非他
    命及甲基安非他命陽性反應，始知悉上情。
二、案經彰化縣警察局員林分局報請臺灣彰化地方法院檢察署檢
    察官偵查起訴，本院認有刑事訴訟法第273條之1第1項之情
    形，而改依簡式審判程序審理。
    理  由
一、按除被告所犯為死刑、無期徒刑、最輕本刑為3年以上有期
    徒刑之罪或高等法院管轄第1審案件者外，於刑事訴訟法第
    273條第1項程序進行中，被告先就被訴事實為有罪之陳述時
    ，審判長得告知被告簡式審判程序之旨，並聽取當事人、代
    理人、辯護人及輔佐人之意見後，裁定進行簡式審判程序；
    除簡式審判程序及簡易程序案件外，第1審應行合議審判，
    刑事訴訟法第273條之1第1項、第284條之1分別定有明文。
    本件被告甲○○所犯係死刑、無期徒刑、最輕本刑為3年以
    上有期徒刑或高等法院管轄第1審案件以外之罪，並於本院
    行準備程序時就被訴事實為有罪之陳述，本院合議庭依前揭
    規定，經評議結果，裁定改由受命法官獨任行簡式審判程序
    ，先予敘明。
二、上揭事實，業據被告甲○○迭於本院行準備程序與審理時均
    坦承不諱，且其於98年11月2日為警查獲時所採取之尿液，
    經送鑑驗結果，確呈嗎啡、可待因、安非他命及甲基安非他
    命陽性反應，此有彰化縣警察局員林分局委託檢驗尿液代號
    與真實姓名對照認證單及詮昕科技股份有限公司98年11月18
    日所出具之濫用藥物尿液檢驗報告各1紙附卷可稽，應認被
    告之自白應與事實相符，洵堪採信。次按毒品危害防制條例
    於92年7月9日修正公布，自93年1月9日施行，其中第20條、
    第23條將施用毒品之刑事處遇程序，區分為「初犯」及「5
    年內再犯」、「5年後再犯」。依其立法理由之說明：「初
    犯」，經觀察、勒戒或強制戒治後，應為不起訴處分或不付
    審理之裁定；經觀察、勒戒或強制戒治執行完畢釋放後，「
    5年內再犯」者，因其再犯率甚高，原實施之觀察、勒戒及
    強制戒治既已無法收其實效，爰依法追訴或裁定交付審理。
    至於經觀察、勒戒或強制戒治執行完畢釋放後，「5年後再
    犯」者，前所實施之觀察、勒戒或強制戒治已足以遮斷其施
    用毒品之毒癮，為期自新及協助其斷除毒癮，仍適用「初犯
    」規定，先經觀察、勒戒或強制戒治之程序。從而依修正後
    之規定，僅限於「初犯」及「5年後再犯」2種情形，始應先
    經觀察、勒戒或強制戒治程序。倘被告於5年內已再犯，經
    依法追訴處罰，縱其第3次（或第3次以上）再度施用毒品之
    時間，在初犯經觀察、勒戒或強制戒治執行完畢釋放5年以
    後，已不合於「5年後再犯」之規定，且因已於「5年內再犯
    」，顯見其再犯率甚高，原實施觀察、勒戒或強制戒治，已
    無法收其實效，即應依該條例第10條處罰（最高法院95年度
    第7次刑事庭會議決議）。查本件被告前因施用毒品案件，
    經本院裁定送觀察、勒戒後，認有繼續施用毒品之傾向，復
    經本院裁定令入戒治處所施以強制戒治，於民國90年6月12
    日執行完畢而於翌日釋放。再因連續施用第一級毒品、施用
    第二級毒品案件，經本院以90年度訴字第33號刑事判決分別
    判處有期徒刑10月、4月，應執行有期徒刑1年確定；又於94
    年間，因施用第一級毒品案件，經本院以94年度訴字第2001
    號刑事判決判處有期徒刑10月確定（業已執行完畢）等情，
    有臺灣高等法院被告前案紀錄表及臺灣彰化地方法院檢察署
    刑案資料查註紀錄表各1份在卷足憑，而被告本件施用第一
    級毒品之犯行，雖係在前次強制戒治執行完畢5年後所犯，
    惟被告於上開強制戒治執行完畢5年內，曾因施用毒品案件
    經法院宣示判決並確定，已詳述如前，顯見其並非於強制戒
    治執行完畢後5年內均無任何施用毒品之犯行，則依前揭決
    議，被告所為本件施用第一級毒品之犯行，已無「初犯」規
    定之適用，自毋須再重新施予觀察、勒戒或強制戒治之處遇
    程序，而應依毒品危害防制條例第23條第2項規定，直接訴
    追處罰。綜上所述，本件犯罪事證已臻明確，被告前開犯行
    確堪認定，應予依法論科。
三、核被告所為，係犯毒品危害防制條例第10條第1項之施用第
    一級毒品罪及同條第2項之施用第二級毒品罪。被告為施用
    毒品而持有第一、二級毒品，其持有之低度行為均應為施用
    之高度行為所吸收，均不另論罪。又其所犯上開2罪，犯意
    各別，行為互殊，且犯罪構成要件亦不同，應予分論併罰。
    再查被告曾受如犯罪事實欄所示之確定判決及有期徒刑之執
    行完畢，有臺灣彰化地方法院檢察署刑案資料查註紀錄表及
    臺灣高等法院被告前案紀錄表各1份附卷可稽，被告於受有
    期徒刑之執行完畢後，5年內再犯有期徒刑以上之罪，為累
    犯，應依刑法第47條第1項之規定加重其刑。爰審酌被告前
    有施用毒品之不良素行，歷經強制戒治及有期徒刑之執行程
    序後，仍未能徹底戒絕毒品，顯見其意志不堅，惟念其施用
    毒品乃自戕一己之身體健康，尚未危害他人，且犯後坦承犯
    行，暨其施用毒品之犯罪動機、目的、手段及其智識程度、
    生活狀況等一切情狀，分別量處如主文所示之刑，並定其應
    執行之刑。
據上論斷，應依刑事訴訟法第273條之1第1項、第299條第1項前
段，毒品危害防制條例第10條第1項、第2項，刑法第11條前段、
第47條第1項、第51條第5款，判決如主文。
本案經檢察官王元郁到庭執行職務。
中    華    民    國    99    年    6     月    3     日
                          刑事第二庭  法  官  羅  永  安
以上正本證明與原本無異。
如不服本判決應於收受判決後10日內向本院提出上訴書狀，並應
敘述具體理由；其未敘述上訴理由者，應於上訴期間屆滿後20日
內向本院補提理由書（均須按他造當事人之人數附繕本）「切勿
逕送上級法院」。
中    華    民    國    99    年    6     月    3     日
                                      書記官  魏  嘉  信
附錄本案論罪科刑法條全文：
毒品危害防制條例第10條
施用第一級毒品者，處 6 月以上 5 年以下有期徒刑。
施用第二級毒品者，處 3 年以下有期徒刑。

司法院資訊處製作；財團法人民間司法改革基金會備份。
